【裁判字號】    99,訴,23
【裁判日期】    990331
【裁判案由】    偽造有價證券等
【裁判全文】
臺灣桃園地方法院刑事判決                99年度訴字第23號
公  訴  人  臺灣桃園地方法院檢察署檢察官
被      告  甲○○
指定辯護人  本院公設辯護人陳瑞明
上列被告因偽造有價證券案件，經檢察官提起公訴（98年度偵緝
字第1525號）及移送併辦（案號：98年度偵緝字第1603號），本
院判決如下：
     主   文
甲○○意圖供行使之用，而偽造有價證券，處有期徒刑壹年陸月
。附表所示偽造之支票紙，均沒收之。
     事   實
一、甲○○於民國96年8月中旬某日，向其妻陳春玉之姊姊丙○○借用車牌號碼1088- MZ號自用小客車後，竟意圖為自己不
    法之所有，在桃園縣中壢市某停車場內，乘機竊取丙○○所
    有置放於車內之彰化商業銀行埔心分行空白支票13張及印鑑
    章1枚（竊盜部分未據告訴），得手後約相隔2日，復意圖供
    行使之用，基於偽造有價證券之犯意，在桃園縣平鎮市○○
    路○段13號18樓之2住處，未經丙○○之授權，盜用丙○○之
    印章蓋用在上開空白支票上，同時偽造如附表所示面額分別
    為新台幣（下同）66萬6,000元、10萬元及20萬元之支票3張
    ，並將面額66萬6,000元、10萬元支票，分別交付予不知情
    之乙○○、郭啟煜而借款60萬元、10萬元，另將面額20萬元
    之支票交付予某真實姓名年籍不詳綽號「小江」之男子支付
    利息而行使之。嗣乙○○將支票轉交予周秉弦向銀行提示上
    開支票、郭啟煜將支票轉交給陳雲豪提示付款，因上開支票
    均業經丙○○掛失止付而未獲兌現，經警循線查獲，而始悉
    上情。
二、案經臺灣桃園地方法院檢察署檢察官自動檢舉偵查起訴。
    理  由
一、證據能力方面：
  (一)按被告以外之人於審判外之陳述，雖不符前4 條之規定，而
    經當事人於審判程序同意作為證據，法院審酌該言詞陳述或
    書面陳述作成時之情況，認為適當者，亦得為證據；當事人
    、代理人或辯護人於法院調查證據時，知有第159 條第1項
    不得為證據之情形，而未於言詞辯論終結前聲明異議者，視
    為有前項之同意，刑事訴訟法第159 條之5 就此定有明文。
    而本案所引用之供述證據，經本院依法踐行調查證據程序，
    公訴人、被告、辯護人均不爭執各該供述證據之證據能力，
    且迄本院言詞辯論終結前未就供述證據之證據能力聲明異議
    ，又查無依法應排除其證據能力之情形，是後述所引用供述
    證據之證據能力均無疑義，依法自有證據能力，均得作為本
    案證據，先予敘明。
  (二)又本案以下所引用之書證，經本院依法踐行調查證據程式，
    檢察官、被告、辯護人均不爭執各該證據之證據能力，且亦
    查無依法應排除其證據能力之情形，是後述所引用書證之證
    據能力均無疑義。
二、上揭事實，業據被告甲○○於本院審理時坦承不諱，核與證
    人郭啟煜、丙○○、陳雲豪於警偵訊中之證述相符，復有支
    票暨退票理由單、遺失票據申報書、票據掛失止付通知書在
    卷可稽（見97年度他字第2449號卷第10頁至第16頁），被告
    上開任意性自白，核與事實相符，堪以採信。本件事證明確
    ，被告上開犯行，足堪認定。
三、按有價證券以實行券面所表彰之權利時，必須占有該券為特
    質，支票上權利之移轉及行使，與其占有支票有不可分離之
    關係，一旦喪失占有，非依法定程序，不得享有支票上之權
    利，是支票自係屬有價證券之一種（最高法院28年滬上字第
    53號(1)、84年台上字第1426號判例參照）。核被告甲○○所
    為，係犯第201 條第1 項偽造有價證券罪。又被告盜用告訴
    人丙○○印鑑章之行為，屬偽造有價證券之階段行為，而行
    使偽造有價證券之低度行為，亦為偽造有價證券之高度行為
    所吸收，均不另論罪。另按如數行為於同時同地或密切接近
    之時地實施，侵害同一之法益，各行為之獨立性極為薄弱，
    依一般社會健全觀念，在時間差距上，難以強行分開，在刑
    法評價上，以視為數個舉動之接續施行，合為包括之一行為
    予以評價，較為合理，則屬接續犯，而為包括之一罪（最高
    法院八十六年臺上字第三二九五號著有判例可參）。本件被
    告所為偽造如附表編號一至三所示本票之行為及將上開偽造
    之支票交予不知情之乙○○、郭啟煜及綽號「小江」之男子
    以行使之行為，核係數個舉動之接續施行，依上揭說明，應
    認定合為包括之一行為予以評價，係屬接續犯而為包括之一
    罪。移送併案之事實雖未據檢察官提起公訴，但此部分既與
    業經起訴部分為裁判上一罪，依審判不可分原則，自為起訴
    之效力所及，本院自應併予審理，附此敘明。復按刑法第20
    1 條第1 項之偽造有價證券罪，其法定刑為「3 年以上10年
    以下有期徒刑，得併科（銀元）3,000 元以下罰金」，然被
    告實係因積欠債務鋌而走險犯下本案，其犯後已深切悔悟，
    告訴人亦不願樂見被告入監執行，若倘依其情狀處以較輕之
    有期徒刑，即足以懲儆，並可達防衛社會之目的者，自非不
    可依客觀之犯行與主觀之惡性二者加以考量其情狀，準此，
    本院斟酌上情，認被告惡性尚非嚴重，且其仍須負擔民事責
    任，如量處法定最低度刑有期徒刑3 年，殊嫌過重，不免有
    情輕法重之憾，其犯罪之情狀顯可憫恕，爰依刑法第59條之
    規定減輕其刑。爰審酌被告積欠地下錢莊之借款而竊取告訴
    人空白支票，進而偽造成有價證券，並向乙○○、郭啟煜據
    以行使，動機不良，且於案發後避不見面，未能勇於承認錯
    誤，態度難徵良可，惟念及其事後終於歸案，而與告訴人丙○○及被害人乙○○達成和解並取得告訴人丙○○及被害人
    乙○○之原諒，此有本院審判筆錄1 份在卷可參（本院卷第
    37頁），應認其已深切悔悟，知其所為非是，並兼衡其犯罪
    之手段、素行、生活狀況、智識程度等一切情狀，量處如主
    文所示之刑。
四、末被告甲○○所偽造如附表所示之支3 紙，為表彰告訴人丙○○為發票人之有價證券，其中票據號碼0000000 號支票1
    紙，現在乙○○處、票據號碼0000000 號支票1 紙，由郭啟
    煜轉交陳雲豪，另票據號碼0000000 號支票1 紙，在綽號小
    江男子處，均未滅失，此有臺灣票據交換所97年6 月25日（
    97）台票字第428 號函述可參（見97年度他字第2449號卷第
    9 頁至第17頁），應依刑法第205 條規定，不問屬於犯人與
    否，宣告沒收之。
據上論斷，應依刑事訴訟法第299 條第1 項前段，刑法第201 條
第1 項、第205 條、第59條，判決如主文。
本案經檢察官王碩志到庭執行職務。
中    華    民    國    99    年    3     月    31    日
                  刑事第十庭審判長  法  官  江德民
                                    法  官  華奕超
                                    法  官  黃鏡芳
以上正本證明與原本無異。
如不服本判決應於收受判決後10日內向本院提出上訴書狀，並應
敘述具體理由。其未敘述上訴理由者，應於上訴期間屆滿後20日
內向本院補提理由書( 均須按他造當事人之人數附繕本) 「切勿
逕送上級法院」。
                                    書記官  陳孟君
中    華    民    國    99    年    3     月    31    日
附表
┌──┬────┬────┬──────┬──────┐
│編號│支票金額│支票號碼│發票日      │行使對象    │
├──┼────┼────┼──────┼──────┤
│1   │666,000 │0000000 │96年8月21日 │乙○○      │
├──┼────┼────┼──────┼──────┤
│2   │100,000 │0000000 │96年9月12日 │郭啟煜      │
├──┼────┼────┼──────┼──────┤
│3   │200,000 │0000000 │96年8月21日 │綽號小江男子│
└──┴────┴────┴──────┴──────┘
附錄本件論罪科刑法條
刑法第201條
中華民國刑法第201條
（有價證券之偽造變造與行使罪）
意圖供行使之用，而偽造、變造公債票、公司股票或其他有價證
券者，處3 年以上 10 年以下有期徒刑，得併科 3 千元以下罰
金。
行使偽造、變造之公債票、公司股票或其他有價證券，或意圖供
行使之用，而收集或交付於人者，處 1 年以上 7 年以下有期徒
刑，得併科 3 千元以下罰金。

司法院資訊處製作；財團法人民間司法改革基金會備份。
